臺灣高等法院刑事裁定
抗　告　人
即　異議人
即受處分人　甲○○
上列抗告人因違反道路交通管理處罰條例案件，不服台灣士林地
方法院93年度交聲字第1699號，中華民國93年12月29日第一審裁
定，提起抗告，本院裁定如下：
    主  文
抗告駁回。
    理  由
一、按行車速度，依標誌或標線之規定，無標誌或標線者，在市
    區道路，時速不得超過50公里，道路交通安全規則第93條第
    1項第1款前段定有明文。又汽車駕駛人，行車速度，超過規
    定之最高時速者，處新臺幣（下同）1千2百元以上2千4百元
    以下罰鍰，並記違規點數1點，道路交通管理處罰條例第 40
    條第1項、第63 條第1項第1款亦分別定有明文。復按處理違
    反道路交通管理事件，有關文書送達之程序，依行政程序法
    之規定；又應為送達之處所不明者，行政機關為避免行政程
    序遲延，得依行政程序法第80條以下所定程序，命為公示送
    達，此觀違反道路交通管理事件統一裁罰基準及處理細則第
    5條、行政程序法第78條第1項第1款、第2項之規定自明。再
    按違反道路交通管理處罰條例之行為人，於接獲違反道路交
    通管理事件通知單（即舉發單）後，未依規定自動繳納罰鍰
    或未依規定到案聽候裁決，亦或不服舉發事實，而未於15日
    內，向處罰機關陳述意見者，處罰機關得依違反道路交通管
    理事件統一裁罰基準及處理細則第44條第1 項之規定，依該
    處理細則第2 條所定附件之統一裁罰標準表，對行為人逕行
    裁決，同條例第9條第1項亦有明文。
二、交通部公路總局臺北區監理所93年12月1日裁40─Ｅ0000000
    0 號處分意旨略以：本件受處分人甲○○所有之車牌號碼Ｘ
    6─5213號自用小客車，於民國93年3月18日14時52分許，在
    行經新竹市臺一線83.5公里處，遭新竹市警察局交通隊以雷
    達測速器測得行車時速為每小時73公里，超過該路段之法定
    速限（即每小時50公里）20公里以上，乃以儀器當場拍照採
    證，並逕行舉發汽車所有人即本件受處分人超速之交通違規
    行為，因汽車所有人未於收受舉發通知單後15日內繳納罰鍰
    或至裁決所申訴聽候裁決，原處分機關依法逕行裁決，並依
    道路交通管理處罰條例第40條第1項、第63條第1項第1 款之
    規定，裁處受處分人罰鍰2千4百元，併記違規點數1點。
三、受處分人甲○○不服該處分，向臺灣士林地方法院聲明異議
    ，經臺灣士林地方法院交通法庭認定：異議人即受處分人甲
    ○○對上開超速違規事實並無爭執，僅質疑因異議人及其家
    人搬離原住所即臺北縣永和市○○○路○段229巷1號3樓之 3
    ，故而未收到本件違規舉發通知單，嗣於車輛年度檢驗時，
    經檢驗承辦人員告知，始得知有此項違規，伊因不知有違規
    情事，方未繳納罰款，原處分機關遽予加重處罰，實難甘服
    云云。經查：異議人甲○○所有之車牌號碼Ｘ6─5213 號自
    用小客車，於前揭時間行經新竹市臺一線83.5公里處，經警
    以雷達測速器測得其行車速度達每小時73公里，已逾該路段
    法定最高速限（即每小時50公里）20公里以上，員警乃依法
    掣單逕行舉發汽車所有人交通違規等情，為異議人所不否認
    ，並有測速照相儀器攝得本件超速違規之採證照片一幀（參
    見原審卷第16頁）、新竹市警察局舉發違反道路交通管理事
    件通知單一紙（參見原審卷第16頁）等件附卷可憑，異議人
    交通違規事實，應甚明確。至異議人雖辯稱：伊因未收到舉
    發通知單，始未到案繳納罰鍰，指摘原處分機關未審酌該情
    ，即以伊未依期限前到案為由，處以加重罰鍰，實有違誤云
    云。惟按汽車所有人名稱、住址等如有變更，應向公路監理
    機關辦理登記，此觀道路交通安全規則第23條第1 項之規定
    甚明。查本件案發時點，異議人所有之上開自用小客車登記
    車籍地址為臺北縣永和市○○○路○段229巷1號3 樓之3，該
    址同為異議人之
    見原審卷第6 頁），雖異議人辯稱伊於彼時業已搬離上址，
    然其既未依規定辦理車籍地址變更，復未向戶政機關辦理遷
    移
    永和市戶政事務所），原舉發機關即新竹市警察局交通大隊
    乃將本件之舉發通知單依前開車籍地址對異議人為郵寄送達
    ，於法並無不合。又上開舉發通知單於寄送後，經郵局以「
    遷移新址不明」為由，退回原舉發機關，此有該遭退回之舉
    發通知單影本（含信封一紙）在卷可稽（參見原審卷第19頁
    ），顯見異議人之居住處所已屬不明，原舉發機關新竹市警
    察局遂於93年6月10 日依公示送達規定辦理公告，此有新竹
    市警察局竹市警交字第0930004471號公告在卷可稽（參見原
    審卷第17頁），該等程序核與行政程序法第78條、第80條、
    第81條、第82條等規定並無不合。是本件舉發通知單應認於
    公告之日起經20日即已生合法送達於異議人之效力。異議人
    顯係因可歸責於己之自身因素致未接獲違規舉發通知單，異
    議人指摘原處分機關之裁罰過重云云，並不足採，乃駁回受
    處分人之異議。
四、受處分人即異議人甲○○對原審之裁定不服提起抗告略以：
    本人共有5筆未收到罰單通知，而有3筆已結案（包括加倍處
    罰之退款），因適逢驗車需結清所有罰款，而本人實無收到
    罰款通知單，因而遭加倍處罰之處置，指摘原審駁回其異議
    ，實有不當云云。
五、惟抗告人對其違規之事實並不爭執，而其居住處所遷移未向
    戶政機關申報，致未收到原違規通知單，此應歸責於其本人
    ，原處分機關依法裁處，於法並無不合，原審駁回其異議，
    亦無不當，抗告人仍執陳詞指摘原裁定不當，核無理由，應
    予駁回。
據上論斷，依道路交通案件處理辦法第19條，刑事訴訟法第412
條，裁定如主文。
中　　華　　民　　國　　94　　年　　3 　　月　　21　　日
                  刑事第十四庭審判長法  官  張連財
                                    法  官  周占春
                                    法  官  林明俊
以上正本證明與原本無異。
不得再抗告。
                                    書記官  蕭進忠
中　　華　　民　　國　　94　　年　　3 　　月　　22　　日
